【裁判字號】    90,訴,573
【裁判日期】    901008
【裁判案由】    偽造文書等
【裁判全文】
臺灣桃園地方法院刑事判決                            九十年度訴字第五七三號
    公  訴  人  台灣桃園地方法院檢察署檢察官
    被      告  乙○○
右列被告因竊盜案件，經檢察官提起公訴（八十九年度偵字第一七四三０號），本院
判決如左‥
    主  文
乙○○行使偽造私文書，足以生損害於他人，處有期徒刑肆月，如易科罰金以參佰元
折算壹日。緩刑貳年。
台灣大哥大股份有限公司行動電話服務申請書（編號89PF0000000）四聯偽造「甲○
○」署押共肆枚沒收。
        事  實
一、乙○○原為汪士雄之妻，汪士雄為帝良建設公司負責人，汪士雄之母甲○○則係
    前開公司關係企業元群建設公司負責人。乙○○協辦帝良建設公司業務，於民國
    八十九年六月十四日，藉機在帝良建設公司取得甲○○身分證影本一紙，前往桃
    園縣桃園市○○路二六六號友商通訊有限公司，冒名為甲○○，利用複印紙功能
    偽簽「甲○○」署押於台灣大哥大股份有限公司行動電話服務申請書（編號
    89PF0000000）上一次四枚，藉以偽造甲○○名義之行動電話申請書，持向友商
    通訊有限公司行使，轉向台灣大哥大股份有限公司申請門號0000000000行動電話
    ，致使友商通訊公司及台灣大哥大股份有限公司之承辦人員陷於錯誤，據以核發
    如附表所示之行動電話門號，足生損害於甲○○與台灣大哥大股份有限公司，乙
    ○○並自即日起至八十九年十月間以上開門號之行動電話撥打通訊，詐得以甲○
    ○名義撥打行動電話而毋庸以自己名義付通話費之利益共計新台幣（下同）七千
    八百八十四元。
二、案經桃園縣警察局桃園分局報請台灣桃園地方法院檢察署檢察官偵查起訴。
        理  由
一、訊之被告乙○○坦承右揭犯行不諱，核予被害人甲○○、證人張建發即友商通訊
    公司負責人指證被害情節相符，並有台灣大哥大股份有限公司行動電話服務申請
    書（編號89PF0000000）經銷商使用聯、台灣大哥大股份有限公司電信費存根聯
    各一紙在卷為憑，事證明確，犯行堪以認定。
二、核被告行使偽造之甲○○申請書等文件，足以生損害於公眾及他人，則犯刑法第
    二百十六條、第二百十條行使偽造私文書罪，其偽造甲○○署押乃偽造甲○○名
    義私文書之部分行為，偽造甲○○名義私文書之低度行為復為行使之高度行為所
    吸收，均不另論罪；又意圖為自己不法之利益，以詐術使通訊公司陷於錯誤而核
    發行動電話門號，因此獲得無庸以本人名義付通話費之利益之行為，另犯刑法第
    三百三十九條第二項詐欺得利罪。而電信法第五十六條第一項以意圖為自己或第
    三人不法之利益，使用有線、無線或其他電磁方式，盜接或盜用他人電信設備通
    信者為犯罪構成要件，處罰詐得免繳電信通信費用之不法利益規定，乃刑法詐欺
    得利罪之特別法，依特別法優於普通法之原則，毋庸再論以刑法詐欺得利罪，惟
    電信法第五十六條第一項中所謂以有線、無線或其他電磁方式，盜接或盜用他人
    電信設備通信者，固不限於以盜拷他人行動電話之序號、內碼等資料於自己之手
    機內，為盜用之唯一方式，其他諸如：利用他人住宅內之有線電話，盜打他人電
    話為通信行為；或在住宅外之電話接線箱內，盜接他人之有線電話線路，以自己
    之電話機盜打他人電話為通信行為；或意圖為自己不法之所有，竊取他人之行動
    電話手機，進而為盜打通信之行為；或僅以使用竊盜之意思，擅取他人之行動電
    話手機為盜打通信之行為等，不一而足，均屬有之，然本案被告自始係冒以他人
    名義申辦行動電話，通訊公司核發門號之對象其實為被告本人，被告使用之，其
    實並無盜用他人所申辦行動電話之情事，核予電信法第五十六條第一項之構成要
    件並不相符，仍應論以刑法上之詐欺得利罪，附此敘明。所犯行使偽造私文書及
    詐欺得利二罪間有手段目的之牽連關係，應依刑法第五十五條之規定，從一重論
    以行使偽造私文書罪。爰審酌被告所犯情節上非重大，所得利益有限，而被害人
    甲○○亦表示宥恕之意等一切情狀，量處如主文所示之主刑；又被告行為後，刑
    法第四十一條關於有期徒刑易科罰金折算標準之規定業於九十年一月四日修正，
    並於同年月十日經總統公布施行，經新舊法比較，以新法對於被告有利，依刑法
    第二條第一項前段從新主義之規定，應適用新法諭知被告所處有期徒刑易科罰金
    之折算標準。至於台灣大哥大股份有限公司編號89PF0000000號行動電話服務申
    請書四聯上「甲○○」署押共四枚，均為被告所偽造，應依刑法第二百十九條規
    定，宣告沒收。
三、公訴意旨另謂：被告意圖為自己不法之所有，於八十九年六月十四日在桃園縣桃
    園市○○路四三九號甲○○所經營之元群建設公司內，竊取甲○○所有之身分證
    影本等語，起訴書雖未敘明被告涉犯刑法第三百二十條第一項之竊盜罪嫌，然犯
    罪事實欄既已載明上開竊盜犯罪事實，應認為起訴效力所及，而依其犯罪事實所
    載，應係認被告所涉竊盜罪嫌與本案所論科之行使偽造私文書、詐欺得利罪有手
    段目的之牽連關係，合先敘明。惟訊之被告堅決否認竊取被害人甲○○之身分證
    影本，辯稱伊原為訴外人汪士雄之妻，汪士雄為帝良建設公司負責人，汪士雄之
    母甲○○則係前開公司關係企業元群建設公司負責人，伊協辦帝良建設公司業務
    ，雖藉機向帝良建設公司會計取得甲○○身分證影本一紙，以甲○○名義前往友
    商通訊有限公司辦理行動電話，但確實不曾竊取甲○○之身分證影本。經查，公
    訴人指被告竊取甲○○之身分證影本無非以被告曾占有使用該影本為憑，故非無
    據，然按持有贓物之原因確非僅竊盜一端，或出於侵占、故買、寄藏贓物，或出
    於詐欺、搶奪，均不無可能，被告曾協辦被害人甲○○擔任負責人之元群建設公
    司公司之關係企業帝良建設公司業務，既為被害人甲○○所不否認，且被告又曾
    為被害人甲○○之兒媳婦，取得被害人甲○○身分證之機會所在多有，無從確認
    被告取得上開身分證影本之手段出於行竊，惟公訴人既認被告所涉竊盜犯嫌與本
    院論科之行使偽造私文書、詐欺得利罪有裁判上一罪關係，爰不另為無罪之諭知
    。
四、據上論斷，應依刑事訴訟法第二百九十九條第一項前段，刑法第二條第一項前段
    、第二百十六條、第二百十條、第三百三十九條第二項、第五十五條、第四十一
    條第一項前段、第二百十九條、第七十四條第一款，罰金罰鍰提高標準條例第一
    條前段、第二條，判決如主文。
本案經檢察官江苑臻到庭執行職務。
中      華      民      國      九十      年      十    月      八      日
                                      台灣桃園地方法院刑事第五庭
                                          法  官    楊  得  君
右正本證明與原本無異。
如不服本判決，應於判決送達後十日內向本院提出上訴狀( 應附繕本 )，上訴於臺灣
高等法院。
                                          書記官    簡  慧  瑛
中      華      民      國      九十      年      十    月      九      日
附論罪科刑依據之法條：
刑法第二百十條
偽造、變造私文書，足以生損害於公眾或他人者，處五年以下有期徒刑。
刑法第二百十六條
行使第二百十條至第二百十五條之文書者，依偽造、變造文書或登載不實事項或使登
載不實事項之規定處斷。


司法院資訊處製作；財團法人民間司法改革基金會備份。
